【裁判字號】    90,訴,109
【裁判日期】    900810
【裁判案由】    強盜
【裁判全文】
臺灣桃園地方法院刑事判決                            九十年度訴字第一九號
    公  訴  人  臺灣桃園地方法院檢察署檢察官
    被      告  戊○○
    被      告  丙○○
    右  一  人
    選任辯護人  黃秋田律師
右列被告等因強盜案件，經檢察官提起公訴（八十九年度偵字第一六０一六號、八十
九年度偵字第一八七八九號），本院判決如左：
    主  文
丙○○共同連續行使偽造私文書，足以生損害於他人，處有期徒刑伍月。扣案簽帳單
上偽造之「丁○○」署押壹枚沒收。又連續意圖為自己不法之所有，而搶奪他人之動
產，處有期徒刑拾月。應執行有期徒刑壹年。扣案簽帳單上偽造之「丁○○」署押壹
枚沒收。
戊○○共同連續行使偽造私文書，足以生損害於他人，累犯，處有期徒刑伍月，如易
科罰金，以參佰元折算壹日。扣案簽帳單上偽造之「丁○○」署押壹枚沒收。
    事  實
一、丙○○意圖為自己不法之所有，並基於概括犯意，先於民國八十九年十月一日凌
    晨六時許，在桃園縣龍潭鄉國軍八０四醫院藥房內，徒手竊取藥師丁○○所有，
    內裝中國信託商業銀行信用卡、台新銀行信用卡、郵局提款卡、身份證、識別證
    、汽車駕照、機車駕照、新台幣（下同）一千二百元等物之皮包一個。得手後，
    丙○○乃與戊○○（前曾於八十五年間因煙毒案件，經本院判處有期徒刑三年六
    月，於八十八年十一月十日執行完畢）二人共同基於意圖為自己不法所有之概括
    犯意聯絡，戊○○並基於收受贓物之犯意，連續於附表所示之時間、地點，推由
    戊○○出面，至如附表所示之商家購物消費後，出示上開竊得之中國信託信用卡
    ，在簽帳單上偽簽丁○○署押，表示確認各該筆消費之意，而刷卡簽帳附表所示
    之各項金額，使附表編號一之商店誤信渠等獲丁○○本人允可，且能依約付款，
    而任其簽帳，足生損害於丁○○及該商店；至其餘商店則因信用卡未能使用，而
    未得逞。嗣經丁○○報警處理，而循線扣得簽帳單一張，始發覺上情。
二、丙○○又另行意圖為自己不法之所有，並基於搶奪之概括犯意，先於八十九年十
    一月三日晚間八時二十分許，至桃園縣龍潭鄉○○路八十一號宏興銀樓，向店東
    甲○○○佯稱欲購買金飾，而選定金項鍊一條、戒指一個後，即趁甲○○○不備
    之際，將上開金飾攫取後逃離得逞，得手後將金飾交予楊維民抵償借款（楊維民
    由檢察官另行偵查）。八十九年十二月四日下午四時許，丙○○復乘前搶奪之概
    括犯意，至桃園縣龍潭鄉○○路八十二號天生銀樓，以相同手法，趁店家己○○
    不備之際，徒手搶奪置於櫃臺上之金項鍊一條後逃出店外，幸經己○○呼叫鄰居
    庚○○、乙○○共同圍捕，由隨後趕來之員警制服丙○○，而查獲上情。
三、案經丁○○、甲○○○、己○○分別訴由桃園縣警察局平鎮分局報請台灣桃園地
    方法院檢察署檢察官偵查起訴。
    理  由
一、訊據被告戊○○坦承右揭犯行不諱，被告丙○○雖坦承搶奪部分犯行，及竊取丁○○皮包後，與戊○○持往冒刷信用卡等事實不諱，惟否認有何竊盜、詐欺及偽
    造文書犯行，辯稱：我當天是去醫院掛急診遇到戊○○，他說他的皮包在藥局裡
    ，叫我幫他順便拿出來，卡也是戊○○拿去刷的云云。經查：
（一）被告丙○○於右揭時地竊取丁○○皮包後，與被告戊○○持竊得之信用卡，先
      後至附表所示商家消費等情，為被告戊○○指稱在卷，核與被害人丁○○、證
      人即附表商家店員朱惠敏、洪麗潔、吳曼儂及呂秋芬分別在警訊、偵查中指訴
      皮包被竊、被告二人冒刷丁○○信用卡等情節相符，即被告丙○○亦不否認拿
      取丁○○皮包，並與戊○○共同刷卡之事實。被告丙○○雖辯稱：皮包是戊○○要我去拿的，卡也是他刷的，我應該沒有責任云云，惟所辯陳某請其拿皮包
      一節，為被告戊○○所否認，且被害人丁○○在偵查中陳稱：當時醫院中根本
      沒有戊○○，因為凌晨時很冷清，只有丙○○及一位孕婦，當時藥局是我在當
      班，丙○○拿藥單給我，因為沒藥了，我去別處拿，回來時也只是丙○○一人
      等語（八十九年度偵字第一六０一六號卷第三十頁反面），亦與被告戊○○所
      辯：我不在場等語，較為相符；而被告郭某在警訊中稱：戊○○和我一起去看
      診云云（同上卷第四頁反面），在本院審理時則改稱：掛急診時遇到戊○○云
      云（本院九十年二月十六日筆錄），先後所述不一，況以案發當時為凌晨六時
      許，即使醫院亦尚未正常看診，如謂二人無端在該處偶遇，顯難信實。再者，
      經檢察官及本院先後勘驗被告等購買行動電話之錄影帶結果，被告丙○○於被
      告戊○○持用該信用卡時均在一旁，且神情自然，並無遭脅迫狀，有檢察官八
      十九年十一月十七日勘驗筆錄、本院九十年七月二十七日筆錄在卷足憑，佐以
      被告等在偵查及本院審理時均陳稱：手機有給丙○○，後來戊○○又拿回去；
      在北興加油站加油時刷卡沒過，那輛（車）是丙○○開的等語（同上偵卷第三
      十頁、本院九十年二月十六日筆錄、六月十四日筆錄），是本件冒刷丁○○信
      用卡時係二人共同行動，所得利益均沾，豈能謂無共同犯罪之意？是被告丙○○所辯，均不足採。另被告戊○○在偵查中經檢察官質以：為何收受皮包時，
      陳稱：我想是丙○○撿到的，東西是丙○○偷的還是撿的我不清楚等語（同上
      偵卷第三十八頁），不論是偷是撿，所得均屬贓物無疑，是被告戊○○有收受
      贓物之故意，併堪認定。此外並有中國信託商業銀行信用卡冒刷明細一份、簽
      帳單及統一發票各一張附卷、錄影帶一卷扣案可資佐證。
（二）被告郭某在上開時地，兩次搶奪甲○○○、己○○財物之事實，已據其於警訊
      、偵審中自承在卷，核與被害人甲○○○、己○○指訴遭郭某搶奪，及證人庚○○、乙○○分別在警訊及偵審中指述協助逮獲郭某之情節，均大致相符，而
      證人甲○○○、己○○在本院審理時均稱：丙○○東西拿了轉身就跑等語（本
      院九十年三月七日筆錄），顯見被告郭某二次均係趁被害人不備之際，強施腕
      力取得金飾，應係搶奪，是其辯稱：是偷不是搶云云，並不足取。又公訴人雖
      認被告丙○○在案發時為脫免逮捕，而出手毆打追捕之乙○○左眼成傷，對徐
      某施以強暴，惟證人徐某到庭證稱：大家圍住丙○○時，他一直掙扎，我的眼
      睛被他揮到等語，嗣經本院詢以：他是否針對你打的時，復明確陳稱：不是，
      他是掙扎時亂揮揮到的等語（本院九十年二月十六日筆錄），從而被告丙○○
      於掙扎時誤傷徐某，並非有意，即難遽認為對人施強暴，是公訴人此部分所述
      尚難採取，併予敘明。此外並有贓物領據一份、照片八張附卷可稽。
（三）至辯護人另辯稱：丙○○因長期患有失眠、焦躁、坐立不安之疾病，已達精神
      耗弱程度云云，並提出診斷證明書一紙為證，另請求測謊、傳喚證人楊維民云
      云，惟本院認事證已明，所請尚無必要，又經本院向國軍桃園總醫院調取被告
      丙○○病歷結果，被告丙○○於八十九年十月一日到院看診，認係未明示之焦
      慮狀態（即國際疾病分類號碼３００００），僅囑令服藥及追蹤治療，有其八
      十九年十月一日、十二月二十六日急診護理治療及病歷記錄可考，佐以被告在
      警訊中猶稱：我覺得很後悔，當初不該結識壞朋友，更對不起家人等語（同上
      偵卷第四頁），是其理解、控制行為之能力並未較平均人顯然減退，尚未達精
      神耗弱之程度。辯護人所辯亦不足取。
（四）綜上所述，本件事證已臻明確，被告等犯行均堪認定。
二、查被告戊○○行為後，刑法第四十一條第一項業於九十年一月四日修正，將原犯
    最重本刑為三年以下有期徒刑以下刑之罪，而受六月以下有期徒刑或拘役之宣告
    ，因身體、教育、職業或家庭之關係，執行顯有困難者，得以一元以上三元以下
    折算一日，易科罰金之規定，修正為「犯最重本刑為五年以下有期徒刑以下刑之
    罪，而受六個月以下有期徒刑或拘役之宣告，因身體、教育、職業、家庭之關係
    或其他正當事由，執行顯有困難者，得以一元以上三元以下折算一日，易科罰金
    」，並於九十年一月十日由總統公布施行，於同年一月十二日生效。經依新舊法
    比較結果，以新法對被告等較為有利，應依刑法第二條第一項前段規定，適用修
    正後之法律。核被告丙○○所為如事實欄一所示之犯行，係犯刑法第三百二十條
    第一項之竊盜罪、第二百十條、第二百十六條之行使偽造私文書罪及第三百三十
    九條第一項之詐欺取財罪；其所為如事實欄二所示之犯行，則係犯刑法第三百二
    十五條第一項之搶奪罪。公訴人認被告郭某搶奪金飾部分係犯準強盜罪，雖非無
    見，惟被告郭某係被捕時掙扎誤傷乙○○，此如前述，是此部分起訴法條應予變
    更；另被告丙○○在凌晨六時許竊取丁○○皮包，而桃園地區清晨六時已經日出
    ，並非夜間，有日出日沒時刻表在卷可稽，而公訴人在起訴書同時引用刑法第三
    百二十條第一項、第三百二十一條第一項第一款規定，就第三百二十一條第一項
    第一款規定或係誤引，併予敘明。核被告戊○○所為，則係犯刑法第二百十條、
    第二百十六條之偽造私文書罪、第三百三十九條第一項之詐欺取財罪，及同法第
    三百四十九條第一項之收受贓物罪。渠等偽造私文書之低度行為為行使之高度行
    為所吸收，不另論罪。又被告等就冒刷丁○○信用卡部分之犯行間，有犯意聯絡
    及行為分擔，為共同正犯。被告等先後多次冒刷丁○○信用卡，及被告丙○○二
    次搶奪犯行，均時間緊接，所犯各係相同罪名，顯係分別基於概括犯意，雖均有
    既、未遂之別，仍應各依連續犯之規定以一罪論。另公訴人認被告等在附表編號
    三、四之豪星通信行、北興加油站刷卡各二次、三次部分係連續犯，惟據證人朱
    惠敏、吳麗潔所述，係被告等在一次交易過程中，因信用卡未能順利通過檢測而
    多次試刷，以此論之，各該次刷卡係一個行為之接續動作，僅論以接續犯為已足
    ，從而公訴人此部分所述尚難採取，併予敘明。被告丙○○就所犯竊盜罪、行使
    偽造私文書罪及詐欺取財罪三罪間，被告戊○○就所犯贓物罪、行使偽造私文書
    罪及詐欺取財罪三罪間，各有方法結果之牽連關係，分別依刑法第五十五條從較
    重之行使偽造私文書罪處斷。被告丙○○所犯行使偽造私文書罪與搶奪罪二罪間
    方法互異，行為不同，可認係分別起意，應予分論併罰。又被告戊○○前有如事
    實欄所示之科刑及執行情形，有台灣桃園地方法院檢察署刑案資料查註記錄表附
    卷可稽，其於刑之執行完畢後，五年內再犯本件有期徒刑以上刑之罪，為累犯，
    依刑法第四十七條規定加重其刑。爰審酌被告丙○○此前並無前科，有台灣桃園
    地方法院檢察署刑案資料查註記錄表一紙附卷可稽，二人犯罪之動機、手段，本
    件實際刷卡金額為一萬餘元，對被害人之損失，及被告等犯後坦承部分犯行，態
    度尚稱良好等一切情狀，分別量處如主文所示之刑，並就被告戊○○部分諭知易
    科罰金之折算標準，另就被告丙○○部分定其應執行之刑。扣案簽帳單已非被告
    等所有，其上偽造「丁○○」署押一枚，依刑法第二百十九條規定沒收。至被告
    丙○○雖合於緩刑條件，然考量搶奪為暴力犯罪，且被告郭某犯行多屬連續為之
    ，況其已有二十八歲，顯難認其短於思慮，如予緩刑應非所宜，爰不予緩刑宣告
    ，併予敘明。
據上論斷，應依刑事訴訟法第二百九十九條第一項前段、第三百條，刑法第二條第一
項前段、第二十八條、第五十六條、第三百二十條第一項、第二百十條、第二百十六
條、第三百三十九條第一項、第三百四十九條第一項、第五十五條、第四十七條、第
五十一條第五款、第二百十九條，修正後刑法第四十一條第一項前段，罰金罰鍰提高
標準條例第一條前段、第二條，判決如主文。
本案經檢察官胡原龍到庭執行職務。
中        華        民        國      九十      年    八    月    十    日
          臺灣桃園地方法院刑事第五庭
                                        法  官        陳彥宏
右正本證明與原本無異
如不服本判決書應於送達後十日內向本院提出上訴狀
                                        書記官        翁其良
中        華        民        國      九十       年    八    月    十   日
論罪法條：刑法第三百二十條第一項、第二百十條、第二百十六條、第三百三十九
          條第一項、第三百四十九條第一項
刑法第三百二十條
意圖為自己或第三人不法之所有，而竊取他人之動產者，為竊盜罪，處五年以下有期
徒刑、拘役或五百元以下罰金。
意圖為自己或第三人不法利益，而竊佔他人之不動產者，依前項之規定處斷。
前二項之未遂犯罰之。
刑法第二百十條
偽造、變造私文書，足以生損害於公眾或他人者，處五年以下有期徒刑。
刑法第二百十六條
行使第二百十條至第二百十五條之文書者，依偽造、變造文書或登載不實事項或使登
載不實事項之規定處斷。
刑法第三百三十九條：
意圖為自己或第三人不法之所有，以詐術使人將本人或第三人之物交付者，處五年以
下有期徒刑、拘役或科或併科一千元（已提高十倍為一萬元）以下罰金。
以前項方法得財產上不法之利益或使第三人得之者，亦同。
前二項之未遂犯罰之。
刑法第三百四十九條
收受贓物者，處三年以下有期徒刑、拘役或五百元以下罰金。
搬運、寄藏、故買贓物或為牙保者，處五年以下有期徒刑、拘役或科或併科一千元以
下罰金。
因贓物變得之財物，以贓物論。
        附表（九十年度訴字第一０九號）（單位：新台幣）
┌──┬─────┬────────────┬────┬─────┬──┐
│編號│刷卡時間  │刷卡地點及商店名稱      │刷卡金額│購買貨品  │備註│
├──┼─────┼────────────┼────┼─────┼──┤
│一  │八十九年十│桃園縣中壢市○○○路○段│一萬六千│行動電話二│    │
│    │月一日上午│七十五號傳凌股份有限公司│０九十六│支        │    │
│    │十時二十九│（店員呂秋芬）          │元      │          │    │
│    │分        │                        │        │          │    │
├──┼─────┼────────────┼────┼─────┼──┤
│二  │八十九年十│桃園縣中壢市○○路十一號│四萬零三│行動電話  │信用│
│    │月一日上午│台灣通信大地旗艦店（店員│百七十六│          │卡未│
│    │十時四十五│吳曼儂）                │元      │          │刷過│
│    │分        │                        │        │          │    │
├──┼─────┼────────────┼────┼─────┼──┤
│三  │八十九年十│桃園縣中壢市○○路二之十│二萬九千│行動電話  │同右│
│    │月一日上午│八號豪星通信行（店員朱惠│元、一萬│          │（試│
│    │十一時五分│敏）                    │零五百元│          │刷二│
│    │、十一時七│                        │        │          │次）│
│    │分        │                        │        │          │    │
├──┼─────┼────────────┼────┼─────┼──┤
│四  │八十九年十│桃園縣平鎮市○○路○段二│四百九十│九二無鉛汽│同右│
│    │月一日上午│百號北興加油站（店員吳麗│元      │油        │（試│
│    │十一時十七│潔）                    │        │          │刷三│
│    │分、十一時│                        │        ││次）│
│    │十八分    │                        │        │          │    │
└──┴─────┴────────────┴────┴─────┴──┘


司法院資訊處製作；財團法人民間司法改革基金會備份。
